臺灣桃園地方法院民事裁定　　　 110年度消債職聲免字第84號
聲　請　人
即　債務人　張釗海　
代　理　人　陳育騏　
上列聲請人因消費者債務清理事件聲請清算，經本院裁定終止清
算程序確定後聲請免責，本院裁定如下：
    主  文
債務人張釗海應予免責。
    理  由
一、按法院為終止或終結清算程序之裁定確定後，除別有規定外
    ，應以裁定免除債務人之債務，消費者債務清理條例（下稱
    消債條例）第132 條定有明文。次按法院裁定開始清算程序
    後，債務人有薪資、執行業務所得或其他固定收入，扣除自
    己及依法應受其扶養者所必要生活費用之數額後仍有餘額，
    而普通債權人之分配總額低於債務人聲請清算前2 年間，可
    處分所得扣除自己及依法應受其扶養者所必要生活費用之數
    額者，法院應為不免責之裁定。但債務人證明經普通債權人
    全體同意者，不在此限。又按債務人有下列各款情形之一者
    ，法院應為不免責之裁定。但債務人證明經普通債權人全體
    同意者，不在此限：㈠於7 年內曾依破產法或本條例規定受
    免責。㈡故意隱匿、毀損應屬清算財團之財產，或為其他不
    利於債權人之處分，致債權人受有損害。㈢捏造債務或承認
    不真實之債務。㈣聲請清算前2 年內，因消費奢侈商品或服
    務、賭博或其他投機行為，所負債務之總額逾聲請清算時無
    擔保及無優先權債務之半數，而生開始清算之原因。㈤於清
    算聲請前1 年內，已有清算之原因，而隱瞞其事實，使他人
    與之為交易致生損害。㈥明知已有清算原因之事實，非基於
    本人之義務，而以特別利於債權人中之1 人或數人為目的，
    提供擔保或消滅債務。㈦隱匿、毀棄、偽造或變造帳簿或其
    他會計文件之全部或一部，致其財產之狀況不真確。㈧故意
    於財產及收入狀況說明書為不實之記載，或有其他故意違反
    本條例所定義務之行為，致債權人受有損害，或重大延滯程
    序，消債條例第133 條、第134 條亦定有明文。
二、本件聲請人即債務人因欠金融機構債務，於民國108 年3 月
    26日向本院聲請進行債務清理之清算程序，經本院以108 年
    度消債清字第27號裁定自108 年11月21日下午5 時開始清算
    程序，並移由本院司法事務官以108 年度司執消債清字第62
    號案件進行清算程序，經查聲請人名下有汽車1 輛（100 年
    出廠）、台灣人壽保險股份有限公司（下稱台灣人壽保險公
    司）保單2 張、桃園信用合作社存款及其股份、錸德科技股
    份有限公司（下稱錸德公司）股份，此有全國財產稅總歸戶
    財產查詢清單、汽車行照、107 年度稅務電子閘門、財產及
    收入狀況說明書、中華民國人壽保險商業同業公會保險業通
    報作業資訊系統資料查詢結果表、桃園信用合作社存摺支票
    存款對帳單、台灣人壽保險公司函在卷可稽（見消債清卷一
    第83頁、第165 頁；消債清卷二第29頁；司執消債清卷第35
    頁背面、第106 至112 頁、第194 至195 頁），因名下汽車
    已遭抵押權人和潤企業股份有限公司取車拍賣，已過戶予第
    3 人，非屬清算財團之一部，其名下保單部分經本院逕向台
    灣人壽保險公司就前開保單為解約，其保單解約金為新臺幣
    （下同）5,020 元，其名下存款部分則經本院向桃園信用合
    作社解款1 萬2,548 元（已扣除手續費用250 元）到院，其
    名下股份部分則經聲請人分期提出現款9,282 元以代桃園信
    用合作社入會股金5,000 元與錸德公司之股息4,197 元（依
    裁定清算開始當日之收盤價6.88計算），從而可供清算債權
    分配之清算財團財產共計2 萬6,850 元（計算式：5,020 元
    ＋1 萬2,548 元＋9,282 元＝2 萬6,850 元），均已分配予
    全體債權人完畢，遂依消債條例第127 條第1 、2 項於110
    年4 月12日以108 年度司執消債清字第62號民事裁定終止清
    算程序確定在案等情，業經本院調取上開卷宗核閱無訛，依
    首揭消費者債務清理條例規定，本院應審酌聲請人是否有消
    費者債務清理條例第133 條、第134 條所定應為不免責裁定
    之情形。
三、經查：
  ㈠聲請人是否有消債條例第133 條所定應為不免責之事由乙節
    ，本院認定如下：
    本院108 年度消債清字第27號裁定聲請人自108 年11月21日
    下午5 時開始清算程序，已如前述。聲請人陳稱原擔任五福
    旅行社領隊，每月收入約1 萬5,000 元至2 萬元不等，因疫
    情影響已於109 年4 月間離職，至110 年4 月起任職於捷盟
    環境資源有限公司（下稱捷盟公司），每月薪資約3 、4 萬
    元等語，並提出任職領隊之收入切結書、勞工保險被保險人
    投保資料表、國泰世華銀行對帳單、旅遊行程簡介及團客名
    單等件以佐（見消債清卷一第119 頁，消債職聲免卷第79頁
    、第91至93頁、第125 至283 頁）。經查，聲請人擔任旅行
    社領隊期間，因工作性質無底薪，收入來源均為團客之小費
    ，並非固定，本院以前開清算裁定審認之1 萬6,956 元為計
    算標準（見消債清卷二第175 頁），且金額亦與聲請人提出
    之切結書所列薪資範圍相符，應屬合理，是開始清算程序後
    即108 年12月至109 年4 月間共計5 個月之薪資為8 萬4,78
    0 元（計算式：1 萬6,956 元×5 月＝8 萬4,780 元）；聲
    請人任職捷盟公司期間，如以110 年4 月至8 月薪資計算，
    平均薪資約3 萬4,423 元【計算式：（3 萬3,040 元＋5 萬
    元＋0 元＋5 萬元＋3 萬9,076 元）÷5 ＝3 萬4,423 元，
    小數點以下四捨五入，見消債職聲免卷第81至87頁】，是以
    前開金額為計算標準計算110 年4 月迄今（即110 年10月）
    共計7 個月之薪資為24萬961 元（計算式：3 萬4,423 元×
    7 月＝24萬961 元）；而109 年5 月至110 年3 月間，聲請
    人於訊問程序自承自旅行社離職後僅從事一些臨時工，無固
    定薪資，倘有收入亦係領取現金而無相關證據可提出等語（
    見消債職聲免卷第110 頁），依聲請人提出之勞保投保資料
    表，顯示109 年5 月至110 年3 月間僅於109 年5 月12日至
    30日投保於萬事達開發有限公司、同年6 月4 日至9 日投保
    於群山實業有限公司（見消債職聲免卷第79頁），且投保期
    間均未超過1 個月，堪認聲請人主張該段期間均為打零工，
    無固定薪資等語應認屬實，而本院復依職權調取聲請人109
    年度財稅電子閘門，薪資財稅所得為2 萬1,193 元（計算式
    ：5,056 元＋1 萬6,137 元＝2 萬1,193 元，見本院個資卷
    ），故以2 萬1,193 元列計該段期間收入。綜上所述，聲請
    人開始清算後迄今（以108 年12月至110 年10月間共計23月
    ）平均每月可處分所得應為1 萬5,084 元【計算式：（8 萬
    4,780 元＋2 萬1,193 元＋24萬961 元）÷23月＝1 萬5,08
    4 元，小數點以下四捨五入】，扣除前開清算裁定認可聲請
    人每月必要生活費用2 萬709 元（包含個人必要生活費用1
    萬213 元、子女扶養費1 萬496 元，見消債清卷二第175 至
    176 頁），已無餘額（計算式：1 萬5,084 元－2 萬709 元
    ＝- 5,625 元）。核與消債條例第133 條前段「法院裁定開
    始清算程序後，債務人有薪資、執行業務所得或其他固定收
    入，扣除自己及依法應受其扶養者所必要生活費用之數額後
    仍有餘額」之要件不符，自不得依該規定為不免責之裁定。
  ㈡就聲請人是否有消債條例第134 條各款所規定應為不免責之
    事由乙節，債權人意見及本院認定如下：
  1.台新國際商業銀行股份有限公司略以：請本院查詢聲請人入
    出境資料，以確認是否有奢侈浪費或隱匿財產之行為等語（
    見司執消債清卷第447 頁）。經本院依職權調閱聲請人出入
    境記錄，聲請人雖於聲請清算前2 年有出入境行為，惟係因
    聲請人上開期間於五福旅行社擔任國外旅遊團領隊之工作性
    質所致，難認有何具體事證足徵聲請人有消債條例第134 條
    所指隱匿財產之情事，或其所為即為消費奢侈性商品或服務
    等該不免責事由存在。
  2.玉山商業銀行股份有限公司、臺灣新光商業銀行股份有限公
    司、聯邦商業銀行股份有限公司、花旗（台灣）商業銀行股
    份有限公司、渣打國際商業銀行股份有限公司、中國信託商
    業銀行股份有限公司、華南商業銀行股份有限公司、僅略稱
    ：請本院依職權查詢聲請人有無消債條例第134 條各款不免
    責事由等語（見司執消債清卷第448 至458 頁），其餘債權
    人則均僅泛言不同意聲請人免責，並未提出具體指謫。按消
    債條例關於清算程序係以免責主義為原則，不免責為例外，
    債權人泛言請法院調查，卻未指出調查之結果與消債條例第
    134 條各款事由有何關連，或提出相當事證證明，而本院依
    職權遍查現有事證，亦未見聲請人有何消債條例第134 條所
    列各款不免責事由之具體情事，自難認債務人該當消債條例
    第134 條各款所定不免責之事由。
四、綜上所述，本件債務人既無消債條例第133 條及第134 條應
    不免責事由存在，揆諸前開規定及立法目的，自應為債務人
    免責之裁定，爰裁定如主文。
中    華    民    國   110    年    11    月    12    日
                  民事第一庭    法  官  許自瑋
正本係照原本作成。
如不服本裁定應於送達後10日內向本院提出抗告狀，並應繳納抗
告費新台幣1,000元。
中    華    民    國   110    年    11    月    15    日
                                書記官  吳光彧